---
title: "analyze_deaths_austria"
output: html_document
---

```{r setup, include=FALSE}
knitr::opts_chunk$set(echo = TRUE)
```

## Einleitung

Mit diesem Skript wird die Sterblichkeit der Jahre 2020 und 2021 mit den Jahren von 2016 bis 2019 verglichen.
Hiermit soll untersucht werden, ob für die übersterblichkeit 2021 die Impfung verantwortlich sein könnte.

Dabei werden die Sterbedaten (https://www.statistik.at/wcm/idc/idcplg?IdcService=GET_NATIVE_FILE&RevisionSelectionMethod=LatestReleased&dDocName=122937) der STATISTIK AUSTRIA verwendet, um die Gesamtanzahl an Sterbefällen pro Woche seit 2016 zu analysieren. Zusätzlich werden die veröffentlichten Daten der COVID-19 Sterbefälle vom data.gv.at Portal der AGES (https://www.data.gv.at/katalog/dataset/covid-19-zeitliche-darstellung-von-daten-zu-covid19-fallen-je-bundesland/resource/7669768d-b035-4d66-ad2b-3771b7639588) verwendet.

```{r include=FALSE}
library(tidyverse)
library(ggpubr)

library(readxl)
deaths_2016_2021 <- read_excel("deaths_2016_2021.xlsx", 
                               col_names = FALSE, skip = 4)

library(lubridate)

cols <- c("year_kw", 
          "kw", 
          "overall", 
          "0_64_overall", 
          "65_more_overall",
          "men_overall",
          "0_64_men_overall",
          "65_more_men_overall",
          "women_overall",
          "0_64_women_overall",
          "65_more_women_overall")

names(deaths_2016_2021) <- cols

deaths_2016_2021 <- deaths_2016_2021 %>%
  filter(!is.na(overall)) %>%
  select(-kw) %>%
  mutate(year = str_sub(year_kw, 1, 4)) %>%
  mutate(kw = str_sub(year_kw, 5, 6)) %>%
  mutate(year_group = if_else(year == 2021, "2021", if_else(year == 2020, "2020", "2016-2019")))

covid_data <- read_delim("CovidFaelle_Timeline.csv", 
                         ";", escape_double = FALSE, trim_ws = TRUE)

covid_death_data <- covid_data %>%
  select(date = Time, deaths = AnzahlTotTaeglich) %>%
  mutate(date = dmy_hms(date)) %>%
  mutate(year = format(date, "%Y")) %>%
  mutate(week_number = format(date, "%V"))

# Durchschnittliche Todesfälle 2021, 2021, 2016-2019
avg_overall <- deaths_2016_2021 %>%
  group_by(year_group) %>%
  summarise(avg_deaths = mean(overall))

# Comparison of deaths by week number
avg_week_overall <- deaths_2016_2021 %>%
  group_by(year_group, kw) %>%
  summarise(avg_week_deaths = mean(overall)) %>%
  ungroup()

a <- ggplot(avg_week_overall) +
  geom_line(mapping = aes(x = as.numeric(kw), 
                          y = avg_week_deaths, 
                          group = factor(year_group),
                          colour = factor(year_group))) +
  ylab("Anzahl der Sterbefälle") +
  xlab("Kalenderwoche") + 
  labs(color='Jahre') 

# Comparison of covid deaths by week number of 2020 and 2021
avg_week_covid_deaths <- covid_death_data %>%
  group_by(year, week_number) %>%
  summarise(sum_covid_deaths = sum(deaths)) %>%
  ungroup() %>%
  filter(year < "2022")

b <- ggplot(avg_week_covid_deaths) +
  geom_line(mapping = aes(x = as.numeric(week_number), 
                          y = sum_covid_deaths, 
                          group = factor(year),
                          colour = factor(year))) +
  ylab("Anzahl der COVID-19 Sterbefälle") +
  xlab("Kalenderwoche") + 
  labs(color='Jahre') 
```

```{r}
a
```

```{r}
b
```

Die Impfung wurde mit Ende Dezember 2020 von der EMA genehmigt. Daher wurden PatientInnen in Österreich seit ca. Jänner 2021 geimpft. Aus diesem Grund kann die Impfung nicht für die Übersterblichkeit 2020 verantwortlich sein. Da die Übersterblichkeit 2021 mit den COVID-19 Sterbefällen 2021 größtenteils ähnlich korreliert wie 2020, kann angenommen werden, dass auch 2021 vor allem COVID für die Übersterblichkeit verantwortlich ist.





